臺灣彰化地方法院刑事判決　　　　　　　99年度訴字第1670號
公　訴　人　臺灣彰化地方法院檢察署檢察官
被　　　告　黃鈞豪
上列被告因偽造文書等案件，經檢察官提起公訴（99年度偵字第
8524、9806、10496號）暨移送併案（99年度偵字第11435號、
100年度偵字第461號、196號、256號），本院判決如下：
    主  文
黃鈞豪犯如附表壹所示之罪，各處如附表所示之刑（如易科罰金
，均以新台幣壹仟元折算壹日）；又犯行使偽造私文書罪，處有
期徒刑肆月，如易科罰金以新台幣壹仟元折算壹日，宅急便收據
上偽造之署押「育嘉」壹枚沒收。應執行有期徒刑貳年陸月，如
易科罰金以新台幣壹仟元折算壹日，宅急便收據上偽造之署押「
育嘉」壹枚沒收。
    事  實
一、黃鈞豪因家中經濟陷於不佳狀態，不思以正常方法賺得財物
    ，竟意圖為自己不法之所有，在綱路豆豆聊天室上以「陳育
    嘉」假名或「RICH」之綽號自稱，藉以搭訕使用該網路之女
    子，俟互有交談取得信任後，再於如附表所示之時間、地點
    ，以如附表所示之手段（即或以所示之謊言，或以所示佯裝
    出售手機等物品之方式（除編號8-1、12-1、13-1、14-1、1
    5-1、25-1、30-1、32-1外），致使如附表壹所示之被害人
    張巧心、吳雅琳、蔡雅恩、郭雅萍、林韋伶、陳慧萍、李昭
    儀、歐玲瑜、許詩舷、穆鈺閔、黃雅惠、楊文儀、陳芷頤、
    王慧如、董淑芬、陳筱筠、謝佩禔、陳怡君、陳鳳英、潘宛
    婷、陳俐伶、李雅婷、謝惠屏、吳玟萱、張雅涵、侯佳蓉、
    林沛瑩、蔡佩穎、鄭佳叡、鄒沛緹、廖芸蓁、賴怡潔等人陷
    於錯誤，或依黃鈞豪之指示匯款至所指定之金融機關帳戶，
    或直接交付所表壹示之物予黃鈞豪。且其間黃鈞豪取得附表
    壹編號8-1、12-1、13-1、14-1、15-1、25-1、30-1、32-1
    所示之被害人張巧心、歐玲瑜、楊文儀、陳芷頤、王慧如、
    董淑芬、張雅涵、鄒沛緹、賴怡潔之提款卡後，於附表壹編
    號8-1、12-1、13-1、14-1、15-1、25-1、30-1、32-1所示
    之時、地，未得該提款卡所有之同意，擅自輸入帳戶提款卡
    之密碼，以此不正方法提領被害人張巧心、歐玲瑜、楊文儀
    、陳芷頤、王慧如、董淑芬、張雅涵、鄒沛緹、賴怡潔該帳
    戶內如附表壹編號號8-1、12-1、13-1、14-1、15-1、25-1
    、30-1、32-1所示之現金。
二、黃鈞豪於99年2月2日，在嘉義縣水上鄉○○村○○街18號之
    住處，見有向張雅涵商借之筆記型電腦經快遞寄到，因黃鈞
    豪對張雅涵素以陳育嘉自稱，竟擅自基於偽造文書之犯意，
    在快遞業者之宅急便收據上「收件人簽收欄」偽簽「育嘉」
    ，而偽造「育嘉」之簽名1枚，以示業已收受快遞所送之筆
    記型電腦，並將該紙收據持向不知情之快遞人員行使之，而
    足生損害於陳育嘉及快遞業者管理寄送資料之正確性。嗣經
    彰化縣警察局員警循線追查，於99年9月7日在黃鈞豪上址住
    處查獲，並扣得SIM卡4張、手機14支、電腦主機、螢幕各1
    台、手錶2支、遊戲機1台、相機2台、筆記型電腦1台、提款
    卡1張、匯款單、訂購單各1紙、襯衫1件、現金新臺幣（下
    同）17000元、包包11個、皮帶1個。
三、案經被害人張巧心等人訴由彰化縣警察局移送及嘉義市政府
    警察局第一分局移送臺灣嘉義地方院檢察署檢察官呈請臺灣
    高法院檢察署檢察長令轉臺灣彰化地方法院檢察署檢察官偵
    查起訴暨臺灣臺南、臺北地方院檢察署檢察官呈請臺灣高法
    院檢察署檢察長令轉臺灣彰化地方法院檢察署檢察官移送併
    案審理。
    理   由
壹、程序方面：
一、按除被告所犯為死刑、無期徒刑、最輕本刑為3年以上有期
    徒刑之罪或高等法院管轄第一審案件者外，於前條第1項程
    序進行中，被告先就被訴事實為有罪之陳述時，審判長得告
    知被告簡式審判程序之旨，並聽取當事人、代理人、辯護人
    及輔佐人之意見後，裁定進行簡式審判程序；除簡式審程序
    及簡易程序案件外，第一審應行合議審判，刑事訴訟法第27
    3條之1第1項、第284條之1分別定有明文。本件被告黃鈞豪
    所涉係死刑、無期徒刑、最輕本刑為3年以上有期徒刑之罪
    罪或高等法院管轄第一審案件以外之罪，並於本院行準備程
    序時就被訴事實為有罪之陳述，本院合議庭依前揭規定，經
    評議結果，裁定改由1名法官獨任行簡式審判程序，先予敘
    明。
二、現行刑事訴訟法為保障被告之反對詰問權，排除具有虛偽危
    險性之傳聞證據，以求實體真實之發見，於該法第159 條第
    1項明定被告以外之人於審判外之言詞或書面陳述，除法律
    有規定者外，不得作為證據。本件檢察官及被告於本院準備
    程序及審理程序中，並未就本案卷內證據資料之證據能力提
    出爭執，且迄於言詞辯論終結前，均未主張有刑事訴訟法第
    159條第1項不得為證據之情形，應認均已同意本案卷內之證
    據資料均得作為本案證據，且經本院審酌後，認無不適當之
    情形，是本案卷內之證據均有證據能力，合先敘明。
貳、實體方面：
一、上揭事實，業據被告黃鈞豪警詢、偵訊及本院行準備程序與
    審理中，坦承不諱，並據告訴人張巧心、吳雅琳、蔡雅恩、
    郭雅萍、林韋伶、陳慧萍、李昭儀、歐玲瑜、許詩舷、穆鈺
    閔、黃雅惠、楊文儀、陳芷頤、王慧如、董淑芬、陳筱筠、
    謝佩禔、陳怡君、陳鳳英、潘宛婷、陳俐伶、李雅婷、謝惠
    屏、吳玟萱、張雅涵、侯佳蓉、林沛瑩、蔡佩穎、鄭佳叡、
    鄒沛緹、廖芸蓁、賴怡潔等人於警詢、偵查中，證述明確，
    且證人廖惠苓於偵查中，並明確證述，其確係郵局帳戶出借
    被告黃鈞豪使用等情，另復有如附表貳所示之匯款資料、通
    聯調閱查詢單、電話明細、存摺影本、交易明細表、存款明
    細、郵政國內匯款執據等及提款機監視器翻拍照片9張、金
    項鍊照片1張、遠傳電信訂購單1份、宅急便快遞收據1紙、
    贓物認領保管單1紙等扣案可稽，顯見被告黃鈞豪於自白與
    事實相符，堪以採信。本件罪證明確，被告黃鈞豪之犯行，
    足以認定。
二、按「刑法第210條之偽造私文書罪，以無製作權人冒用或虛
    捏他人名義，而製作該不實名義之文書為構成要件；又刑法
    處罰行使偽造私文書罪之主旨，重在保護文書公共之信用，
    非僅保護製作名義人之利益，故所偽造之文書，如足以生損
    害於公眾或他人，其罪即應成立，不問實際有無製作名義人
    其人，縱令製作名義人係屬架空虛構，亦無礙於該罪之成立
    。」最高法院95年度臺上字第3583號著有判決可以參照。綜
    上所述，核被告黃鈞豪所為如附表壹除編號8-1、12-1、
    13-1、14-1、15-1、25-1、30-1、32-1外所示之犯行，均係
    犯刑法第339條第1項之詐欺取財罪，公訴人指附表壹編號20
    之犯行，涉有同條第2項之詐欺得利罪，應有誤會；如附表
    壹編號8-1、12-1、13-1、14-1、15-1、25-1、30-1、32-1所
    示之犯行，係均犯刑法第339條之2第1項之不正使用自動付款
    設備取財得利罪；如事實二所示之犯行，係犯第216、210
    條之行使偽造私文書罪。被告偽造署押係偽造私文書之階段
    行為；又偽造私文書之低度行為則為行使偽造私文書之高度
    行為所吸收，均不另論罪。被告對同一被害人所為之詐欺取
    財罪；不正使用自動付款設備取財得利罪，應係基於接續之
    犯意為之，各以一罪論，各該罪與行使偽造私文書罪間，行
    為互異、罪質不同，應分論併罰。爰審酌被告黃鈞豪為取得
    財物，非但以詐欺方法騙取他人財物，且於自動櫃員提款機
    （即ATM）擅自輸入他人帳戶提款卡之密碼，提領他人帳戶內
    之存款並於宅急便收據偽簽署押持以行使以示有收受之意，
    其之行為實有不該暨考量其犯罪之目的、手段、生活狀況、
    犯後坦承犯行態良好且其後與部分被害人即董淑芬、陳筱筠
    、王慧如、侯佳蓉、吳玟萱、楊文儀、蔡雅恩、李雅婷達成
    和解，有和解書8份在卷可佐等一切情狀，各量處如主文所示
    之刑，並定應執行刑，均並諭知易科罰金之折算標準，以示
    懲戒。又被告因上揭犯行，受上開有期徒刑之判決，已足收
    懲戒之效，故勿需為強制工作之諭知，附此說明。又宅急便
    收據上偽造之署押「育嘉」壹枚，依法應予宣告沒收；另扣
    案之筆記型電腦雖係被告用以聯絡被害人之物，惟並非施以
    詐術之工具，其他扣案物，係被害人所有之物，理應發還，
    故併不為沒收之諭知。
據上論斷，應依刑事訴訟法第299條第1項前段、第273條之1第1
項，刑法第216條、第210條、第339條第1項、第339條之2第1項
、第219條、第51條第5款、第41條第1項前段，第41條第8項、刑
法施行法第1條之1，判決如主文。
本案經檢察官朱健福到庭執行職務。
中    華    民    國   100    年    8     月    31    日
                  刑事第三庭          法  官  洪志賢
以上正本證明與原本無異。
如不服本判決應於收受判決後10日內向本院提出上訴書狀，並應
敘述具體理由；其未敘述上訴理由者，應於上訴期間屆滿後20日
內向本院補提理由書（均須按他造當事人之人數附繕本）「切勿
逕送上級法院」。
告訴人或被害人對於判決如有不服具備理由請求檢察官上訴者，
其上訴期間之計算係以檢察官收受判決正本之日期為準。
中    華    民    國   100    年    8     月    31    日
                                      書記官  許億先
附錄本案論罪科刑法條全文：
中華民國刑法第210條
（偽造變造私文書罪）
偽造、變造私文書，足以生損害於公眾或他人者，處 5 年以下
有期徒刑。
中華民國刑法第339條
（普通詐欺罪）
意圖為自己或第三人不法之所有，以詐術使人將本人或第三人之
物交付者，處 5 年以下有期徒刑、拘役或科或併科 1 千元以下
罰金。
以前項方法得財產上不法之利益或使第三人得之者，亦同。
前二項之未遂犯罰之。
中華民國刑法第339條之2
（違法由自動付款設備取得他人之物之處罰）
意圖為自己或第三人不法之所有，以不正方法由自動付款設備取
得他人之物者，處 3 年以下有期徒刑、拘役或 1 萬元以下罰金
。
以前項方法得財產上不法之利益或使第三人得之者，亦同。